【裁判字號】    97,消債更,322
【裁判日期】    971112
【裁判案由】    聲請更生程序
【裁判全文】
臺灣嘉義地方法院民事裁定           97年度消債更字第322號
聲  請  人
即債務人    甲○○
代  理  人  廖道成律師
上列當事人聲請更生程序事件，本院裁定如下：
    主  文
債務人甲○○自中華民國九十七年十一月十二日十二時起開始更
生程序。
命本院司法事務官進行本件更生程序。
    理  由
一、按債務人不能清償債務或有不能清償之虞者，得依本條例所
    定更生或清算程序，清理其債務，消費者債務清理條例第3
    條定有明文。復按債務人與金融機構協商成立者，不得聲請
    更生或清算，但因不可歸責於己之事由，致履行顯有重大困
    難者，不在此限；而本條例施行前，債務人依金融主管機關
    協調成立之中華民國銀行公會會員辦理消費金融案件無擔保
    債務協商機制與金融機構成立之協商，準用前項之規定，同
    條例第151 條第5 、6 項亦定有明文。再按債務人無擔保或
    無優先權之債務總額未逾新臺幣1,200 萬元者，於法院裁定
    開始清算程序或宣告破產前，得向法院聲請更生；法院開始
    更生程序之裁定，應載明其年、月、日、時，並即時發生效
    力，復為同條例第42條第1 項及第45條第1 項所明定。
二、本件債務人主張其有不能清償債務情事，前雖曾依金融主管
    機關協調成立之中華民國銀行公會會員辦理消費金融案件無
    擔保債務協商機制與最大債權銀行國泰世華商業銀行股份有
    限公司於民國95年10月11日成立協商，每月應償還新臺幣（
    下同）15,237元，債務人經營早餐店，每月收入僅約25,000
    元至3 萬元，但債務人每月必須支出(一)債務人個人膳食費，
    以及長子、次女之晚餐及假日之三餐共6,000 元、(二)水電、
    瓦斯等家庭雜支2,000 元、(三)長子之學雜費（含午餐費、上
    學交通費等）5,000 元、(四)次女之學雜費（含午餐費等）
    3,200 元，合計16,200元。以債務人前揭收入，扣除生活必
    要支出後，履行前揭協商方案，已有重大困難，現尚有債務
    總額1,088,391 元未為清償，且其無擔保或無優先權之債務
    總額未逾1,200 萬元，復未經法院裁定開始清算程序或宣告
    破產，爰向本院聲請更生等語。
三、經查本件債務人主張其目前所積欠之債務為1,088,391 元，
    其於95年10月11日曾與國泰世華商業銀行股份有限公司成立
    消費金融案件無擔保債務協商機制之協商，依協商，債務人
    每月應償還15,237元等情，業據其提出債權人清冊、財團法
    人金融聯合徵信中心當事人綜合信用報告及協議書為證，應
    為可採。又債務人主張其從事早餐店，扣除成本後，每月收
    入約有25,000元至3 萬元乙節，亦據其提出財產及收入狀況
    說明書、加盟合約書及臺灣省南區國稅局所得資料清單及財
    產歸戶清單等件為證，應為可採，準此估算，債務人每月收
    入約27,500元。另債務人主張其每月必須支出前述必要費用
    乙節，就各項支出金額而言，尚不背於常情，應為可採；又
    債務人之配偶於96年度收入僅50,400元，又無其他財產，有
    臺灣省南區國稅局所得資料清單及財產歸戶清單為證，以其
    平均每月收入4,100 元，應僅能支應其個人膳食費，是債務
    人主張其子女每月生活費用均由其個人支付乙節，亦為可採
    。是以債務人前揭收入（約27,500元）扣除其每月必要生活
    費用16,200元，僅餘11,300元，顯不能清償前揭15,237元之
    債務。是債務人主張其有不可歸責於己之事由，致履行前揭
    協商之清償方案顯有重大困難乙節，應可相信。此外，本件
    又查無債務人有消費者債務清理條例第6 條第3 項、第8 條
    或第46條各款所定駁回更生聲請之事由存在，則債務人聲請
    更生，於法尚無不符，應予准許，爰裁定如主文第1 項所示
    。
四、次按法院裁定開始更生或清算程序後，得命司法事務官進行
    更生或清算程序，消費者債務清理條例第16條第1 項前段定
    有明文。本件債務人聲請更生，業經本院裁定准許開始更生
    程序，爰依前揭規定，命司法事務官進行本件更生程序。
中    華    民    國    97    年    11    月    12    日
                  民事第一庭  法  官  林望民
以上為正本係照原本作成
本件不得抗告
本裁定已於97年11月12日12時公告。
中    華    民    國    97    年    11    月    12    日
                              書記官  陳慶時


司法院資訊處製作；財團法人民間司法改革基金會備份。
